【裁判字號】    89,交訴,83
【裁判日期】    901128
【裁判案由】    業務過失致死等
【裁判全文】
臺灣桃園地方法院刑事判決                          八十九年度交訴字第八三號
    公  訴  人  臺灣桃園地方法院檢察署檢察官
    被      告  丙○○
右列被告因業務過失致死等案件，經檢察官提起公訴（八十九年度偵字第六二三九號
）本院判決如左：
    主  文
丙○○從事業務之人，因業務上之過失致人於死，處有期徒刑壹年；又駕駛動力交通
工具肇事，致人死亡而逃逸，處有期徒刑捌月。應執行有期徒刑壹年陸月。
    事  實
一、丙○○行為時係設於臺中市○○路二六四號中連貨運股份有限公司（下簡稱中連
    公司）所聘僱之曳引車司機，以駕駛營業大貨曳引車為業，係從事業務之人。於
    民國八十九年四月六日晚上，駕駛中連公司所有車號ＨＳ—六二八號、後載車號
    ＮＥ—一０號拖板車之營業大貨曳引車，搭載隨車助手乙○○，自高雄縣鳳山市
    出發。於八十九年四月七日凌晨，沿桃園縣龜山鄉○○路○段，由桃園往臺北方
    向行駛，而於當日凌晨三時十五分許，行經萬壽路一段與自由街口後，在距離該
    路口約二十點二公尺處之萬壽路慢車道上（起訴書誤載為萬壽路一段與自由街口
    之行人穿越道），本應注意車前狀況，隨時採取必要之煞車、閃避安全措施，及
    在市區○○道上，時速不得超過三十公里，而依當時天候下雨、夜間有照明、直
    路、路面濕潤之情形，又無不能注意之情事，竟疏未注意及此，適有未依規定在
    劃設之人行道上行走之行人蔡秋蘭同向行走在上開地點，丙○○所駕之右開大貨
    曳引車即從後撞擊蔡秋蘭，蔡秋蘭彈離十五點三公尺遠後撞擊地面，致受有頭部
    外傷之傷害及顱內出血，並當場因傷重死亡。詎丙○○明知有撞擊行人死傷之情
    事，竟未停車察看及為必要之救護措施，反另行起意，沿同路直行逃離現場。嗣
    有當時駕車在丙○○後方之甲○○目睹車禍發生情形，記下丙○○所駕曳引車之
    車號後報警處理，警方始循線查獲上情。
二、案經桃園縣警察局龜山分局報告臺灣桃園地方法院檢察署檢察官偵查起訴。
    理  由
一、訊據被告丙○○固坦承曾於上開時地駕車行經該地並撞擊被害人蔡秋蘭致死等情
，惟矢口否認有肇事逃逸等情，辯稱當時天候、視線均不佳，伊行經上開路段時
    ，僅聽見一大聲的撞擊聲，但不知撞倒人，後來雖有下車察看車前燈為何未亮，
    但也未發現事故現場有死者，才會駕車離開云云。經查：
  （一）被告確實於前揭時、地駕駛右開曳引車撞擊被害人蔡秋蘭死亡等情，業據被
        告坦承不諱，核與證人即現場目擊者甲○○於警訊、檢察官偵查及本院九十
        年七月四日調查時證述情節大致相符（偵查卷第八頁、第三十二頁背面至第
        三十三頁、本院當日訊問筆錄參照），並有道路交通事故調查報告表及現場
        與車損照片共二十七張附於偵查卷第九頁、第十一頁至第十六頁、第十八頁
        至第二十五頁參照）。而被害人蔡秋蘭確因本件車禍死亡，亦經臺灣桃園地
        方法院檢察署檢察官率同檢驗員相驗屍體明確，有驗斷書、相驗屍體證明書
        及勘驗筆錄在卷足憑；又被告行經上開肇事地點，確因以時速超過六十公里
        之速度，且未注意車前狀況，致未能及時採閃避或煞停之必要安全措施，而
        撞擊未依規定行走在人行道上之被害人等情，亦據證人甲○○於檢察官偵訊
        及本院九十年七月四日調查時就被告超速情節證稱綦詳，則被告行車未注意
        車前狀況，隨時採取必要之安全措施，且未依速限行駛，其行為自有過失。
        雖被告辯稱：伊所駕之車輛很大，不可能開得快，且也沒有超甲○○的車云
        云。惟查證人甲○○雖就被告與被害人之撞擊地點在何處，證述內容與上開
        道路交通事故調查報告表繪置碎片分佈內容相悖，惟查證人甲○○事後於本
        院調查時已證稱就撞擊地點沒有辦法很準確地判斷，且衡之證人甲○○與被
        告及告訴人間均素無怨隙，且於具結負偽證罪處罰之心理壓力下，仍屢次證
        稱被告當時係超車且車速超過時速六十公里，是被告上開辯解，顯係事後卸
        責之詞，不足採信。按汽車行駛時，駕駛人應注意車前狀況，並隨時採取必
        要之安全措施；再行車速度，依標誌之規定，在市區○○道上，時速不得超
        過三０公里，道路交通安全規則第九十四條第三項、第九十三條第一項第二
        款分別訂有明文。本件被告於上開時、地駕駛曳引車，自應遵守上開規定，
        而參之當時天雨、夜間有照明、直路、路面濕潤等狀況，此有道路交通事故
        調查報告表在卷可稽，雖視線非佳，但非屬不能注意，詎其竟疏於注意車前
        狀況且超速行駛，致使被害人蔡秋蘭因而死亡，被告就本件事故之發生顯有
        過失甚為明確。又被告之過失行為與被害人蔡秋蘭死亡間亦有因果關係，本
        件事證明確，被告過失致死犯行足堪認定，應予依法論科。雖被害人未依規
        定行走，亦有過失，惟不影響被告罪責之成立，附此敘明。
  （二）又被告肇事致被害人蔡秋蘭死亡後，未為任何必要之救護措施，馬上駕車逃
        離現場，棄已受傷之被害人於不顧等情，業據證人黃志松自警訊至本院調查
        時均指證綦詳，其於本院九十年七月四日調查時證稱：「（問：看見被告肇
        事後，被告做何反應？）被告馬上減慢車速，而被告減速時並非為了等紅綠
        燈或是前方有車子，被告減速後，隨即又加速往前進，他為什麼又要加速往
        前進，我並不清楚，而我也沒有看得很清楚，被告是否在死者的陳屍處附近
        再加速前進。」、「（問：為何在檢察官偵查時稱，被告在死者陳屍處放慢
        車速？）被告應該是一撞到被害人就減速，而開到大約死者陳屍附近，死者
        躺在外側車道，被告在內側車道好像要停車又沒有停車，就把車開走了。」
        等語（本院該日訊問筆錄參照）屬實，且證人即當日隨車人員乙○○於本院
        於九十年五月三十日調查時亦證稱：在迴龍附近聽見一聲撞擊聲等語屬實（
        本院該日訊問筆錄參照），另有被告所駕上開曳引車之車頭燈受損照片六幀
        在卷可憑（偵查卷第十九頁至第二十頁、第二十二頁參照）。衡之上開車頭
        燈受損照片，右揭車頭燈受損情形嚴重，顯知事故當時撞擊猛烈，撞擊聲響
        絕非小，而被告於事故發生後，復於前方無須減速煞車必要時，減慢車速後
        再向前行駛，足認被告當已之肇事致被害人受傷倒地，被告空言辯稱不知有
        撞倒被害人云云，顯係事後避重就輕之詞，不足採信。被告肇事逃逸犯行，
        事證明確，應予依法論科。
二、按刑法上所謂業務，係指個人基於其社會地位繼續反覆所執行之事務，最高法院
    七十七年台上字第一五五０號判例意旨可資參照，查被告於本件事故發生時，係
    受僱於中連公司以駕駛曳引車載貨為業，本件事故發生時，被告亦正在執行上開
    業務，此業經被告自承無訛，被告係從事業務之人，應堪認定。查被告肇事後又
    駕車駛離現場逃逸，核其所為，係犯刑法第二百七十六條第二項之業務過失致死
    罪及同法第一百八十五條之四之肇事逃逸罪。其所犯前開二罪間，犯意各別，犯
    行互殊，應分論併罰。至公訴意旨雖認被告行經行人穿越道不依規定讓行人優先
    通行，請依法加重其刑至二分之一，惟查被告撞擊被害人，並遺留下大量碎片地
    點，應係在距離行人穿越道之二十點二公尺處慢車道，此有道路交通事故調查報
    告表一紙附於偵查卷第九頁可稽，且據證人丁○○○○於本院九十年五月三十日
    調查時證稱：「（問：為何於道路交通事故調查報告表上記載『行走於斑馬線上
    』？）因為當時事故地點附近有一個薑母鴨攤，而該攤有一名客人說看見死者從
    萬壽路一段自由街口，被告行駛車道對向走斑馬線過來，但是並沒有說看見死者
    是在斑馬線上被撞的」等語，而證人甲○○事後復已本院九十年七月四日調查時
    該證稱：「事故發生時，我的車還沒有經過該路口，距離被告的車已經有一小段
    距離，我只能確定被告撞到死者是在斑馬線再過去一點點距離，我並沒有辦法很
    準確的判斷撞擊點在何處。」等語，是被告撞擊被害人之地點，應係在慢車道上
    並非在行人穿越道上，故無上開加重其刑之適用，公訴意旨尚有未洽，併此敘明
    。爰審酌被告前雖無肇事紀錄，過失程度，造成無辜被害人死亡之無法回復嚴重
    後果，甚於肇事後，為規避刑責竟逕自離開現場，置他人死生完全不顧，且被告
    迄今尚未與家屬達成和解，及被害人未依規定在人行道上行走亦有過失等一切情
    狀，量處如主文所示之刑，並定其應執行之刑。
據上論斷，應依刑事訴訟法第二百九十九條第一項前段，刑法第二百七十六條第二項
、第一百八十五條之四、第五十一條第五款，罰金罰鍰提高標準條例第一條前段，判
決如主文。
本案經檢察官鍾雅蘭到庭執行職務
中      華      民      國    九十      年     十一     月    二十八    日
                                  臺灣桃園地方法院交通法庭
                                      審判長法  官  周 政 達
                                            法  官  黃 永 定
                                            法  官  簡 婉 倫
右正本證明與原本無異。
如不服本判決，應於判決送達後十日內向本院提出上訴狀( 應附繕本 )，上訴於
臺灣高等法院。
                                            書記官  王 泰 元
中      華      民      國    九十      年     十一     月    二十九    日
附錄本案論罪科刑法條
刑法第二百七十六條
因過失致人於死者，處二年以下有期徒刑、拘役或二千元（現已提高十倍為二萬元）
以下罰金。
從事業務之人，因業務上之過失犯前項之罪者，處五年以下有期徒刑或拘役得併科三
仟元（現已提高十倍為三萬元）以下罰金。
刑法第一百八十五條之四
駕駛動力交通工具肇事，致人死傷而逃逸者，處六月以上五年以下有期徒
刑。


司法院資訊處製作；財團法人民間司法改革基金會備份。
